臺灣臺中地方法院刑交通事件裁定　　 100年度交聲字第1446號
原處分機關　交通部公路總局臺中區監理所
異　議　人
即受處分人　志禹交通股份有限公司
代　表　人　林滄琦
代　理　人　蔡登興
上列異議人即受處分人因違反道路交通管理處罰條例案件，對於
交通部公路總局臺中區監理所民國100年4月28日所為之裁決（中
監違字第裁60-GG0000000號違反道路交通管理事件裁決書），聲
明異議，本院裁定如下：
    主    文
異議駁回。
    理    由
一、原處分機關移送意旨略以：異議人即受處分人志禹交通股份
    有限公司（下稱受處分人）所有之車牌號碼XU-186號營業貨
    櫃曳引車（下稱系爭曳引車），拖曳懸掛車牌號碼AQ-90號
    之營業半拖車（下稱系爭半拖車），於民國100年3月24日21
    時40分許，在臺中市○○區○○路250號前，因「懸掛他車
    號牌（AQ-90）」之違規，為臺中市政府警察局大甲分局掣
    單舉發。受處分人於期限內提出申訴，業經舉發機關查復本
    件舉發並無不當，本所於100年4月28日，依道路交通管理處
    罰條例第12條第1項第5款、第2項之規定，及交通部90年2月
    8日交路90字第001229號函釋，裁處受處分人罰鍰新臺幣一
    萬八百元，吊銷汽車牌照，應無不合等語。
二、受處分人聲明異議意旨略以：舉發當日係受處分人所有車牌
    號碼XU-186號營業曳引車，拖曳案外人陸海股份有限公司所
    有車牌號碼AQ-90號營業半拖車，該半拖車之車架（身）號
    碼為2430，出廠年限為1988年，以鋼印打在車架上之數字24
    30，因車架鋼樑銹蝕或塗漆脫落，數字出現模糊，但仔細辨
    認比對，仍與AQ-90號半拖車之行照車架號碼相符，案外人
    願意以實物供勘驗證明員警舉發時並未明察上情。縱認案外
    人所有之AQ-90號半拖車，因鋼樑銹蝕或塗漆脫落，以致車
    架號碼模糊不清，適法適理，應以車牌受污不易辨識為由加
    以舉發，本件同屬違規事實，XU-186號營業曳引車以道路交
    通管理處罰條例第12條第1項第5款「懸掛他車號牌（AQ-90
    ）」舉發，而AQ-90號曳引車以同條款「號牌供他車使用（X
    U-186）」舉發，均與實際情況不符。本件案外人所有AQ-90
    號半拖車號牌受污罰款與受處分人所有XU-186號曳引車並不
    相連，舉發機關所舉發之違反法條適用不當等語。
三、按汽車牌照借供他車使用或使用他車牌照行駛者，處汽車所
    有人新臺幣三千六百元以上一萬八百元以下罰鍰，並禁止其
    行駛；前項第5款之牌照吊銷之，道路交通管理處罰條例第1
    2條第1項第5款、第2項後段分別定有明文。經查：
（一）本件受處分人所有系爭曳引車，確於上開時、地，拖曳懸
      掛案外人陸海股份有限公司所有車牌號牌AQ-90號之系爭
      半拖車，經臺中市政府警察局大甲分局警員會同駕駛人查
      驗系爭半拖車之車身，因無法辨識車身（架）號碼，認不
      能證明與案外人所有AQ-90號曳引車所登錄之車籍資料相
      符，因而掣單舉發等情，有臺中市政府警察局中市警交字
      第GG0000000號舉發違反道路交通管理事件通知單影本、
      採證照片及臺中市政府警察局大甲分局100年4月18日中市
      警甲分交字第1000007699號函在卷可稽，並經證人即本件
      舉發警員王堯軒於本院調查時結證屬實。且系爭半拖車之
      車身號碼僅能隱約辨識「3」字，其餘均無法辨識，亦經
      本院勘驗無訛，製有勘驗筆錄附卷足憑，堪信為真實。
（二）半拖車屬規格化之產品，故僅能以原始鏤刻而不易變造之
      資料為比對標準，不能單以其車長、車寬或形式相同，即
      遽以推論二者同一，且若於認定時再次丈量拖架車長、寬
      、高等相關資料，反可能因丈量誤差造成質疑，故交通部
      於88年7月9日訂定「拖車標識牌及車身（架）號碼打刻規
      定」，要求拖車標識牌應以銅合金或不鏽鋼板製作，採用
      焊接或鉚接方式固定於車架上，並應於標識牌下方之車身
      （架）上打刻車身（架）號碼，其車身（架）號碼內容應
      包括形式代號及流水號碼，打刻之字體應端正、清晰、明
      確；使用中拖車之車身（架）號碼打刻位置不符合該規定
      者，應於89年1月1日前，委請汽車修理廠或拖車製造廠，
      依該規定之打刻位置及字體打刻「拖車使用證」上所登載
      之車身（架）號碼，以此作為辨識半拖車來源（即與拖車
      使用證及拖車號牌號碼所示車輛是否同一）之重要依據，
      是以，倘係領有牌照之拖車，其車身（架）上自應有刻打
      之號碼，反面言之，執勤員警於查驗後如未能發現車身（
      架）號碼，半拖車使用人復未能舉證證明該半拖車車架與
      該車牌號確為相符一致，則可認員警已發現該半拖車有明
      顯「使用他車號牌」之事證，而可據以掣單舉發。查AQ-9
      0號半拖車係西元1988年（民國77年）出廠，依上開規定
      無需銲接或鉚接拖車標識牌，但仍應打刻車身（架）號碼
      ，而AQ-90號半拖車之車架號碼為「2430」，此有系爭半
      拖車車籍資料查詢在卷可考。經比對卷附採證照片及本院
      勘驗結果，系爭半拖車之車架上無法辨識打刻有「2430」
      字樣之車架號碼，且系爭半拖車之車架雖各有銹蝕痕跡，
      然於依規定應打刻車架號碼之位置則呈現均勻銹蝕而無從
      辨識之外觀，鏽蝕邊緣完整，剛好涵蓋車架號碼4個字樣
      ，而與車身其他銹蝕部分呈現不均勻、不規則散布之自然
      狀態，顯有未符，受處分人辯稱系爭半拖車確係案外人陸
      海股份有限公司所有車牌號碼AQ-90號營業一般半拖車，
      並非無疑。
（三）況領有牌照之拖車，每年至少定期檢驗一次；汽車定期檢
      驗之項目及標準，包括引擎或車身（架）號碼及拖車標識
      牌需與紀錄相符，號牌完好，並依規定懸掛，此為道路交
      通安全規則第39條之1第1款、第44條第2項前段所明定。
      查AQ-90號半拖車最近一次定期檢驗日期為99年7月9日，
      距本件舉發日期僅8月餘，果如受處分人所稱其車架號碼
      有因鏽蝕不易辨識之情，則依其鏽蝕狀況，該車架號碼不
      明情形應早已存在，非因突遭外力所致，焉有可能在車架
      號碼因時間經過而鏽蝕脫漆，致無法辨識，而監理機關仍
      予通過檢驗之理，顯見受處分人上開所辯，尚非可採。本
      件受處分人使用系爭半拖車無從辨認車架號碼與所懸掛AQ
      -90號牌照相符，而有借用案外人所有之AQ-90號牌照使用
      之違規事實，應堪認定。至受處分人雖另主張本件違規事
      實為鋼樑銹蝕或塗漆脫落，致車架號碼模糊不清，應以車
      牌受污不易辨識處罰云云，然道路交通管理處罰條例第13
      條第1款、第14條第1款，係針對損毀或變造汽車牌照、塗
      抹污損牌照，或以安裝其他器具之方式，使不能辨認其牌
      號，及牌照遺失或破損，不報請公路主管機關補發、換發
      或重新申請，為其處罰對象，本件系爭半拖車係車身號碼
      無法辨識，非汽車牌照因前揭情形不能辨識，二者違規要
      件不同，舉發機關依道路交通管理處罰條例第12條第1項
      第5款規定予以掣單舉發，並無違誤。
（四）再按道路交通管理處罰條例所謂「汽車」，係指在道路上
      不依軌道或電力架線而以原動機行駛之車輛（包括機器腳
      踏車）；「曳引車」則指專供牽引其他車輛之汽車；「拖
      車」指由汽車牽引，其本身並無動力之車輛，此業經道路
      交通管理處罰條例授權訂定之道路交通安全規則第2條第1
      項解釋在案。另交通部90年2月8日交路90字第001229號函
      說明二亦釋示「關於拖車違反道路交通管理處罰條例規定
      之『拖車未懸掛號牌』、『拖車使用他車牌照行駛者』、
      『使用註銷之牌照行駛者』等案件，應歸責於曳引車所有
      人而處罰之…」，足見半拖車本身並無動力，須靠曳引車
      曳引始能上路，雖半拖車與牽引之曳引車屬不同車號，或
      為不同所有人所有，但如違規當時半拖車係由曳引車拖曳
      上路，二者於行駛時顯無從分離，則在相關之交通違規事
      件，半拖車與曳引車自應視為一體，而有相關道路交通管
      理規定之適用。本件受處分人所有系爭曳引車係拖曳懸掛
      他車牌之系爭半拖車行駛中為警查獲，則系爭半拖車與系
      爭曳引車自應視為一汽車整體，系爭半拖車既有懸掛他車
      號牌（AQ-90）之違規行為，對系爭曳引車所有人即受處
      分人適用道路交通管理處罰條例第12條第1項第5款規定予
      以處罰，與前揭AQ-90號牌借供他車使用之違規，兩者處
      罰之客體並不相同，附予說明。
四、綜上所述，本件受處分人所有系爭曳引車確有拖曳懸掛他車
    號牌之系爭半拖車之違規事實，原處分機關依道路交通管理
    處罰條例第12條第1項第5款、第2項之規定，裁處受處分人
    罰鍰新臺幣一萬八百元，吊銷汽車牌照，並無不當。本件受
    處分人聲明異議為無理由，應予駁回。
五、據上論斷，應依道路交通管理處罰條例第87條、道路交通事
    件處理辦法第18條，裁定如主文。
中    華    民    國    100    年    6    月    17    日
                    交通法庭    法  官  鍾堯航
上正本證明與原本無異。
如不服本裁定應於送達後五日內向本院提出抗告狀。
                                書記官  吳淑願
中    華    民    國    100    年    6    月    17    日